【裁判字號】    97,易,670
【裁判日期】    970514
【裁判案由】    恐嚇
【裁判全文】
臺灣臺中地方法院刑事判決               97年度易字第670號
公  訴  人  臺灣臺中地方法院檢察署檢察官
被      告  乙○○
上列被告因恐嚇案件，經檢察官提起公訴（96年度偵字第26452
號）及移送併案審理（臺灣宜蘭地方法院檢察署97年度偵字第16
0號），被告在本院準備程序進行中就被訴事實為有罪之陳述，
受命法官於告知簡式審判程序之旨，並聽取當事人之意見後，本
院合議庭裁定由受命法官獨任依簡式審判程序，判決如下：
    主  文
乙○○犯幫助恐嚇取財罪，處有期徒刑肆月，如易科罰金，以新
臺幣壹仟元折算壹日。
    事  實
一、乙○○雖預見他人收購存摺帳戶將用以恐嚇取財，且果用於
    恐嚇取財亦不違背其本意，基於幫助恐嚇取財之不確定犯意
    ，先於民國96年9月11日下午2時許，在宜蘭縣羅東鎮○○路
    69號其姐蔡玉如經營之早餐店內，向不知情之蔡玉如借用蔡
    玉如向玉山銀行羅東分行所申辦之帳號0000000000000號帳
    戶（下稱系爭玉山銀行帳戶）之存摺、印章、提款卡及密碼
    、於96年9月13日下午4時許，在宜蘭縣宜蘭市○○路喜互惠
    生鮮超市前向不知情之林瑋智借用林瑋智向新光銀行宜蘭分
    行所申辦之帳號0000000000000000號帳戶（下稱系爭新光銀
    行帳戶）之存摺、提款卡及密碼後，於同年9月14日上午10
    時許，在臺中市○○路上麥當勞得來速車道入口旁，以每份
    新臺幣（下同）3,000元之代價，將上開2份帳戶出賣並交付
    予某真實姓名、年籍不詳綽號「小劉」之成年男子之恐嚇集
    團成員。而「小劉」所屬恐嚇集團成員隨即意圖為自己不法
    之所有，(1)於96年9月14日14時15分，撥打電話予丁○○，
    並向其恐嚇稱：丁○○之姪子遭綁架，應立即匯款至系爭新
    光銀行帳戶，否則將對其姪子不利等加害生命之言語，致丁○○心生畏懼，而於96年9月14日14時44分，前往臺中市○○路711號提款機前匯款3萬元至系爭新光銀行帳戶，然因丁○○所使用之提款卡無匯款至非約定帳戶之功能而匯款失敗
    ，始未得手而未遂；(2)於96年9月14日14時59分許，撥打電
    話予丙○○，向丙○○恐嚇稱：其子遭綁架，應立即匯款至
    系爭玉山銀行帳戶，致丙○○心生畏懼，而於96年9月14日
    15 時許，前往玉山銀行北投分行匯款10萬元至系爭玉山銀
    行帳戶內，旋遭詐騙集團成員提領一空。
二、案經丁○○訴由臺中市警察局第四分局報告臺灣臺中地方法
    院檢察署檢察官偵查起訴及丙○○訴由宜蘭縣政府警察局羅
    東分局報告臺灣宜蘭地方法院檢察署檢察官移送併案審理。
    理  由
壹、程序方面：
一、按除被告所犯為死刑、無期徒刑、最輕本刑為3年以上有期
    徒刑之罪或高等法院管轄第一審案件者外，於法院行準備程
    序進行中，被告先就被訴事實為有罪之陳述時，審判長得告
    知被告簡式審判程序之旨，並聽取當事人、代理人、辯護人
    及輔佐人之意見後，裁定進行簡式審判程序；且受命法官行
    準備程序，與法院或審判長有同一之權限；又簡式審判程序
    之證據調查，不受刑事訴訟法第159條第1項、第161條之2、
    第161條之3、第163條之1及第164條至第170條規定之限制，
    刑事訴訟法第273條之1第1項、第279條第2項前段、第273條
    之2分別定有明文。
二、查本件被告乙○○所犯為死刑、無期徒刑、最輕本刑為3年
    以上有期徒刑以外之罪，且非高等法院管轄第一審之案件，
    經本院合議庭裁定由受命法官行準備程序時，被告就被訴事
    實為有罪之陳述後，復經本院合議庭裁定由受命法官獨任行
    簡式審判程序，是其證據之調查，自不受刑事訴訟法第159
    條第1項、第161條之2、第161條之3、第163條之1及第164條
    至第170條規定之限制，合先敘明。
貳、實體方面：
一、現行刑事訴訟法為保障被告之反對詰問權，排除具有虛偽危
    險性之傳聞證據，以求實體真實之發見，於該法第159條第1
    項明定被告以外之人於審判外之言詞或書面陳述，除法律有
    規定者外，不得作為證據。本件檢察官及被告於本院準備程
    序及審理程序中，並未就本案卷內證據資料之證據能力提出
    爭執，且迄於言詞辯論終結前，均未主張有刑事訴訟法第15
    9條第1項不得為證據之情形，應認均已同意本案卷內之證據
    資料均得作為本案證據，且經本院審酌後，認無不適當之情
    形，是本案卷內之證據均有證據能力，合先敘明。
二、認定犯罪事實所根據的證據及理由：
  (一)被告於本院審理中坦白承認確有如事實欄所載之時、地，將
    系爭新光銀行及玉山銀行帳戶出賣予綽號「小劉」之成年男
    子之事實，核與證人林瑋智、蔡玉如於警詢中證稱渠等所申
    請開戶之系爭新光銀行、玉山銀行帳戶確為被告所借用一節
    相符。
  (二)被害人丁○○於96年9月14日14時15分，接到電話恐嚇稱其
    姪子遭綁架，應立即匯款至系爭新光銀行帳戶，否則將對其
    姪子不利等加害生命之言語，致其心生畏懼，而於96年9月
    14日14時44分，前往臺中市○○路711號台新銀行提款機前
    匯款3萬元至系爭新光銀行帳戶，然因其所使用之提款卡無
    匯款至非約定帳戶之功能而匯款失敗之事實，業據被害人丁○○於警詢中證述明確，並有自動櫃員機交易明細表、臺中
    市警察局第四分局大墩派出所受理各類案件紀錄表、報案三
    聯單、各1份存卷可憑。
  (三)被害人丙○○於96年9月14日14時59分許，接到恐嚇電話稱
    ：其子遭綁架，應立即匯款至系爭玉山銀行帳戶，致其心生
    畏懼，而於96年9月14日15時許，前往玉山銀行北投分行匯
    款10萬元至系爭玉山銀行帳戶內之事實，業據被害人丙○○
    於警詢中證述明確，並有玉山銀行存款憑條1份附卷可憑。
  (四)有臺灣新光商業銀行股份有限公司96年9月29日（96）新光
    銀宜蘭字第960102號函附系爭新光銀行帳戶開戶相關資料影
    本8紙、存款帳戶交易明細表、身分證影本各1份等資料、玉
    山銀行羅東分行96年10月2日玉山羅東字第07100104號函附
    系爭玉山銀行帳戶開戶資料及交易明細表各1份等資料附卷
    可參。
  (五)本件事證明確，被告犯行洵堪認定。
三、論罪科刑的理由：
  (一)按刑法上之幫助犯，係對於犯罪與正犯有共同之認識，而以
    幫助之意思，對於正犯資以助力，而未參與實施犯罪之行為
    者而言（最高法院75年度臺上字第1509號、88年度臺上字第
    1270號判決意旨可資參照）。是以，如未參與實施犯罪構成
    要件之行為，且係出於幫助之意思提供助力，即屬幫助犯，
    而非共同正犯。本件被告與上開恐嚇集團成員並無共同實施
    恐嚇取財犯罪之犯意聯絡或行為分擔，僅基於幫助恐嚇取財
    之犯意，提供系爭新光銀行、玉山銀行帳戶存摺、金融卡及
    密碼予上開恐嚇集團之人員，已如前述。該恐嚇集團之人員
    並利用被告之幫助，使被害人丁○○、丙○○在遭該恐嚇集
    團之人員施以恐嚇而心生畏懼，因而匯款至被告所提供之上
    開帳戶，從而促上開恐嚇集團恐嚇取財犯行之實現，是被告
    所為係參與恐嚇取財罪構成要件以外之行為，且在無證據證
    明被告係以正犯而非以幫助犯之犯意參與犯罪之情形下，依
    上開說明，應認其所為係幫助犯而非正犯行為。核被告所為
    係犯刑法第346條第1項、第3項、第30條第1項之幫助恐嚇取
    財既、未遂罪，係屬幫助犯，應依刑法第30條第2項之規定
    ，依正犯之刑減輕其刑。
  (二)被告以一行為交付系爭新光銀行、玉山銀行2帳戶予恐嚇集
    團，幫助恐嚇集團恐嚇被害人丁○○、丙○○，觸犯上開2
    罪名，係想像競合犯，依刑法第55條規定，應從一重論以幫
    助恐嚇取財既遂罪。
  (三)檢察官雖僅就被告出賣系爭新光銀行帳戶部分犯行起訴，惟
    未起訴部分與起訴部分核有想像競合犯之裁判上一罪關係，
    為起訴效力所及，且經檢察官移送併案審理，本院自得併予
    審究，附此敘明。
  (四)爰審酌被告因一時失慮，擅自提供金融機構帳戶供他人非法
    使用，使犯罪難以查緝，等同助長犯罪，行為殊屬不當，出
    賣2個帳戶，被害人所受損害程度，犯罪後尚能坦承犯行，
    態度良好等一切情狀，量處如主文所示之刑，並諭知易科罰
    金之折算標準。
參、適用法律依據：
  (一)刑事訴訟法第273條之1第1項、第299條第1項前段。
  (二)刑法第346條第1項、第3項、第30條第1項、第2項、第55條
    、第41條第1項前段。
  (三)刑法施行法第1條之1。
本案經檢察官甲○○到庭執行職務。
中    華    民    國    97    年    5     月    14    日
                   刑事第一庭    法  官  洪挺梧
以上正本證明與原本無異。
如不服本判決，應於收受送達後10日內向本院提出上訴書狀（應
敘述具體理由並附繕本）。
上訴書如未敘述理由，應於上訴期間屆滿後20日內補提理由書於
本院。
                                 書記官  劉雅玲
中    華    民    國    97    年     5    月    14    日
附錄本判決論罪科刑法條：
中華民國刑法第346條
（單純恐嚇罪）
意圖為自己或第三人不法之所有，以恐嚇使人將本人或第三人之
物交付者，處6月以上5年以下有期徒刑，得併科1千元以下罰金
。
以前項方法得財產上不法之利益，或使第三人得之者，亦同。
前二項之未遂犯罰之。


司法院資訊處製作；財團法人民間司法改革基金會備份。
